臺灣臺中地方法院刑事判決
110年度交易字第1913號
公  訴  人  臺灣臺中地方檢察署檢察官
被      告  曾木成


上列被告因過失傷害案件，經檢察官提起公訴（110年度偵字第3
6196號），本院判決如下：
    主    文
曾木成因過失傷害人，處有期徒刑肆月，如易科罰金，以新臺幣
壹仟元折算壹日。
    犯罪事實
一、曾木成於民國110年2月6日上午10時39分許，騎乘車牌號碼0
    00-000 號普通重型機車，沿臺中市大里區中興路1 段314巷
    由東往西方向行駛，行駛至臺中市大里區中興路1 段314巷
    與臺中市○○區○○路0 段000 號之無號誌交岔路口欲右轉臺中
    市大里區中興路1 段時，本應注意行經無號誌之交岔路口，
    少線道車應暫停讓多線道車先行，而依當時天候晴、日間自
    然光線、柏油路面乾燥無缺陷、亦無障礙物、視距良好，並
    無不能注意之情事，竟疏未注意暫停讓多線道之中興路1 段
    上車輛先行，即貿然駕車向前直行欲右轉中興路1段，適甘
    菽琳騎乘車牌號碼000-000 號普通重型機車搭載王品勛，沿
    臺中市大里區中興路1 段由南往北方向行駛至該處時，亦疏
    未注意行經無號誌之交岔路口，應減速慢行，作隨時停車之
    準備，致所騎乘之上開機車車頭與曾木成所騎乘之上開機車
    車頭發生碰撞，碰撞後甘菽琳、王品勛人、車倒地，甘菽琳
    因而受有頸椎受傷合併第4-5 、5-6 、6-7 頸椎椎間盤突出
    及脊髓狹窄、右側肱骨骨折、肺炎、呼吸衰竭等傷害，王品
    勛則受有右側腕部扭挫傷合併橈尺骨關節韌帶撕裂傷之傷害
    。曾木成於車禍事故發生後，留在事故現場並向據報前來處
    理尚不知肇事人為何人之員警坦承肇事，自首並接受裁判。
二、案經甘菽琳、王品勛共同委任蔡芳宜律師訴由臺灣臺中地方
    檢察署檢察官偵查起訴。
    理    由
壹、證據能力部分：
    按被告以外之人於審判外之言詞或書面陳述，除法律有規定
    者外，不得作為證據，刑事訴訟法第159 條固定有明文，惟
    被告以外之人於審判外之陳述，雖不符同法第159 條之1 至
    之4 規定，而經當事人於審判程序同意作為證據，法院審酌
    該言詞陳述或書面陳述作成時之情況，認為適當者，亦得為
    證據；又當事人、代理人或辯護人於法院調查證據時，知有
    第159 條第1 項不得為證據之情形，而未於言詞辯論終結前
    聲明異議者，視為有前項之同意，同法第159 條之5 亦定有
    明文。其立法意旨在於傳聞證據未經當事人之反對詰問予以
    核實，原則上先予排除，惟若當事人已放棄詰問或未聲明異
    議，基於證據資料愈豐富，愈有助於真實發現之理念，且強
    化言詞辯論原則，法院自可承認該傳聞證據例外擁有證據能
    力。經查，本案判決所引用之供述證據（含言詞及書面陳述
    ），檢察官及被告曾木成於本院審理中調查證據時，均未於
    言詞辯論終結前聲明異議（見本院卷第81至85頁），本院審
    認上開證據作成時之情況，應無違法取證或不當情事，與本
    案待證事實間復具有相當之關聯性，以之作為證據應屬適當
    ，依刑事訴訟法第159 條之5 規定，自有證據能力。
貳、實體部分：
一、訊據被告曾木成固坦承於前揭時、地騎乘車牌號碼000-000 
    號普通重型機車，與告訴人甘菽琳所騎乘之車牌號碼000-00
    0 號普通重型機車發生碰撞，告訴人甘菽琳、王品勛因而人
    、車倒地，受有傷害之事實，惟矢口否認有何過失傷害之犯
    行，辯稱：伊那天是從巷口騎出來，有沒有停下來伊忘記了
    ，當時是走中興路還沒有到巷口，路邊停了4、5部車子，導
    致伊沒有看到告訴人的車子，告訴人也沒有看到伊，伊轉過
    來後告訴人才撞到伊，告訴人甘菽琳車禍發生後，還有站起
    來質問伊，伊質疑告訴人甘菽琳為何會受如此嚴重的傷勢云
    云（見本院卷第35、84頁）。
二、經查：
  ㈠被告於110年2月6日上午10時39分許，騎乘車牌號碼000-000 
    號普通重型機車，沿臺中市大里區中興路1 段314巷由東往
    西方向行駛，行駛至臺中市大里區中興路1 段314巷與臺中
    市○○區○○路0 段000 號之無號誌交岔路口欲右轉臺中市大里
    區中興路1 段時，適有告訴人甘菽琳騎乘車牌號碼000-000 
    號普通重型機車搭載告訴人王品勛，沿臺中市大里區中興路
    1 段由南往北方向行駛至該處，告訴人甘菽琳所騎乘之上開
    機車車頭與被告所騎乘之上開機車車頭發生碰撞，碰撞後告
    訴人甘菽琳、王品勛隨即人、車倒地之事實，為被告所不爭
    執，核與證人即告訴人甘菽琳、王品勛分別於警詢時所述此
    部分之情節相符（見110 年度發查字第384號卷第15至17、1
    9至21頁），復有道路交通事故現場圖、道路交通事故調查
    報告表㈠㈡各1 份、現場及路口監視器翻拍照片24張、臺中市
    政府警察局交通警察大隊霧峰交通分隊處理道路交通事故談
    話紀錄表2 紙、臺中市政府警察局交通事故補充資料表1 份
    附卷可稽（見110 年度發查字第384號卷第27至31、35至50
    、57頁），是此部分事實，堪予認定。
  ㈡證人即告訴人甘菽琳於警詢時證稱：伊沿中興路1段慢車道直
    行往大里橋方向，伊載伊女兒王品勛行駛至事故地點時，對
    方騎乘機車從中興路1段314巷內突然右轉出來中興路1段，
    突然在伊前方右轉，導致伊發生車禍等語（見110 年度發查
    字第384號卷第15、16頁）；證人即告訴人王品勛於警詢時
    亦證稱：伊母親甘菽琳騎乘機車要載伊去上班，沿中興路1
    段慢車道往塗城路方向，行駛至事故地點時，曾木成騎乘機
    車突從中興路1段314巷右轉中興路，伊母親因此與對方曾木
    成發生車禍等語（見110 年度發查字第384號卷第20頁）。
    而被告於道路交通事故談話記錄中供稱：伊從中興路1段314
    巷右轉中興路1段，右轉出來一小段，對方即自後方追撞伊
    ，伊要往待轉區停車等語（見110 年度發查字第384號卷第4
    9頁）。再依上開路段之監視器錄影畫面翻拍照片2張所示（
    見110 年度發查字第384號卷第47頁），錄影畫面時間上午1
    0時39分59 秒，被告從中興路1段314巷直行騎出正欲右轉中
    興路1段，告訴人甘菽琳騎乘之機車正自後行駛至該處，兩
    車之車頭即將碰撞；錄影畫面時間上午10時40分5 秒，告訴
    人甘菽琳騎乘之機車人、車倒地在中興路1 段之路段上。是
    依告訴人甘菽琳、王品勛、被告上開所述及上開路口監視器
    錄影畫面翻拍照片所示，足認本案車禍之發生確係被告騎乘
    上開機車至臺中市大里區中興路1 段314巷與臺中市○○區○○
    路0 段000 號之無號誌交岔路口欲右轉臺中市大里區中興路
    1 段時，疏未注意暫停讓多線道之中興路1 段上由告訴人甘
    菽琳所騎乘之機車先行，即貿然駕車向前行駛欲右轉中興路
    1段，致所騎乘之上開機車車頭與亦疏未注意在該交岔路口
    應減速慢行，作隨時停車準備之告訴人甘菽琳所騎乘之上開
    機車車頭發生碰撞，碰撞後告訴人甘菽琳、王品勛因而人、
    車倒地，灼然甚明。
  ㈢按汽車行駛至交岔路口，其行進、轉彎，應依下列規定：行
    至無號誌或號誌故障而無交通指揮人員指揮之交岔路口，支
    線道車應暫停讓幹線道車先行。未設標誌、標線或號誌劃分
    幹、支線道者，少線道車應暫停讓多線道車先行；車道數相
    同時，轉彎車應暫停讓直行車先行；同為直行車或轉彎車者
    ，左方車應暫停讓右方車先行。但在交通壅塞時，應於停止
    線前暫停與他方雙向車輛互為禮讓，交互輪流行駛，道路交
    通安全規則102條第1項第2款定有明文。本案被告既曾考領
    有適當之普通重型機車駕駛執照（道路交通事故調查報告表
    ㈡㉚駕駛資格情形欄、㉛駕駛執照種類欄業已載明），被告對
    於上開規定理應知之甚詳，而本案肇事地點為無號誌之交岔
    路口，臺中市大里區中興路1 段314巷為少線道、臺中市大
    里區中興路1 段為多線道，有上開道路交通事故現場圖及道
    路交通事故調查報告表㈠各1 份附卷可稽，且依當時天候晴
    、日間自然光線、柏油路面乾燥無缺陷、亦無障礙物、視距
    良好，並無不能注意之情事，亦有上開道路交通事故調查報
    告表㈠1 份及事故現場照片在卷可參，詎被告騎乘上開機車
    至前開無號誌之交岔路口欲右轉臺中市大里區中興路1 段時
    ，疏未注意暫停讓多線道之中興路1 段上由告訴人甘菽琳所
    騎乘之機車先行，即貿然駕車向前行駛欲右轉中興路1段而
    肇事，被告之駕車行為自有過失，至為顯然。另本案交通事
    故經送請臺中市車輛行車事故鑑定委員會鑑定結果，認被告
    駕駛普通重型機車，行至無號誌交岔路口，少線道車未暫停
    讓多線道車先行，為肇事主因；告訴人甘菽琳駕駛普通重型
    機車，行經無號誌交岔路口，未減速慢行作隨時停車之準備
    ，為肇事次因，有該鑑定委員會110 年8 月9 日中市車鑑字
    第1100004134號函檢附之鑑定意見書1 份附卷可參（見110
    年度他字第2974號卷第47、48頁），經公訴人再送請臺中市
    車輛行車事故鑑定覆議委員會鑑定結果，亦同臺中市車輛行
    車事故鑑定委員會之鑑定意見，有臺中市交通事件裁決處11
    0 年10月20 日中市交裁管字第1100071449號函檢附之臺中
    市車輛行車事故鑑定覆議委員會覆議意見書1 份在卷可憑（
    見110年度他字第2974號卷第63至66頁）。雖告訴人甘菽琳
    就本案車禍之發生同有上開未注意行經無號誌之交岔路口，
    應減速慢行，作隨時停車之準備之過失情形，然此僅為民事
    賠償過失相抵之範圍，並無法解免被告之過失責任。
  ㈣另告訴人甘菽琳、王品勛確因本案車禍碰撞後人、車倒地，
    告訴人甘菽琳因而受有頸椎受傷合併第4-5 、5-6 、6-7 頸
    椎椎間盤突出及脊髓狹窄、右側肱骨骨折、肺炎、呼吸衰竭
    等傷害，告訴人王品勛則受有右側腕部扭挫傷合併橈尺骨關
    節韌帶撕裂傷之傷害，有告訴人王品勛之仁愛醫療財團法人
    大里仁愛醫院110年3月23日診斷證明書及告訴人甘菽琳之仁
    愛醫療財團法人大里仁愛醫院110年4月14日診斷證明書各1
    份在卷可稽（見110 年度他字第2974號卷第17、27頁），又
    告訴人甘菽琳因本案車禍隨即於車禍當日（110 年2 月6日
    ）急診入普通病房治療，110年2月10日行右側肱骨開放性復
    位內固定術，110年2月17日轉加護病房治療，110年2月21日
    因呼吸衰竭行氣管內管置入併呼吸器使用，110年2月27日行
    第4-5 、5-6 、6-7 頸椎前位椎間盤切除術、第5及6頸椎椎
    體切除術、自體骨移植及第4至7頸椎鋼板釘內固定術，110
    年3月15日轉至呼吸加護病房治療，110年4月6日轉至普通病
    房治療，110年4月7日行第4至7頸椎自體骨及鋼板釘重置術
    ，110年4月14日出院等情，亦有上開告訴人甘菽琳診斷證明
    書上醫囑所載情形可參，再經本院就告訴人甘菽琳所受之傷
    害是否係110 年2 月6 日之車禍所肇致而函詢仁愛醫療財團
    法人大里仁愛醫院，經該醫院函覆稱：「病患甘菽琳診斷之
    傷勢應為110 年2 月6 日車禍所致」等語，有該院111年1月
    24 日仁醫事字第11100377號函檢附告訴人甘菽琳之診療說
    明書1份附卷可稽（見本院卷第47、49頁），再參以告訴人
    甘菽琳因本案車禍隨即於車禍當日（110 年2 月6日）至大
    里仁愛醫院急診就醫，持續就醫治療至110年4月14日始出院
    ，顯見告訴人甘菽琳經診斷所受之上開傷害均確與本案車禍
    有關，被告空言質疑告訴人甘菽琳所受之上開傷害與本案車
    禍有關云云，委不足採。告訴人甘菽琳、王品勛確因本案車
    禍分別受有前述之傷害，與被告之駕車過失行為間，確具有
    相當因果關係。
  ㈤綜上所述，被告上開否認過失傷害犯行之所辯，顯係卸責之
    詞，不足採信。本案事證明確，被告上開過失傷害之犯行，
    洵堪認定，應依法論科。
三、核被告曾木成所為，係犯刑法第284 條前段之過失傷害罪。
　　被告以一過失駕駛行為，同時造成告訴人甘菽琳、王品勛受
    傷之結果，為想像競合犯，依刑法第55條規定，從一重之過
    失傷害罪處斷。又被告於車禍事故發生後，留在事故現場並
    向據報前來處理尚不知肇事人為何人之員警坦承肇事並願接
    受裁判乙節，有臺中市政府警察局道路交通事故肇事人自首
    情形紀錄表1 紙附卷可憑（見110 年度發查字第384號卷第5
    1頁），是以被告對於未經發覺之犯罪自首而接受裁判，合
    於刑法第62條前段規定之自首要件，爰依法減輕其刑。爰審
    酌被告駕車疏未注意暫停禮讓告訴人甘菽琳所騎乘之機車先
    行，因而肇事致使告訴人甘菽琳、王品勛受有傷害，迄今尚
    未與告訴人等達成和解，賠償告訴人等所受之損害，另斟酌
    告訴人等所受之傷害、本案車禍被告與告訴人甘菽琳之過失
    程度及被告於本院審理時自稱高中肄業、目前從事板模工作
    、月薪約新臺幣（下同）4至5 萬元、家裡還有1個女兒在讀
    大學要扶養之智識程度、經濟及家庭生活狀況等一切情狀，
    量處如主文所示之刑，並諭知以1,000 元折算1日之易科罰
    金折算標準。
據上論斷，應依刑事訴訟法第284 條之1 、第299 條第1 項前段
，刑法第284 條前段、第55條、第62條前段、第41條第1項前段
，刑法施行法第1 條之1 第1 項，判決如主文。
本案經檢察官許景森提起公訴，檢察官林岳賢到庭執行職務。
中　　華　　民　　國　　111 　年　　3 　　月　　28　　日
                  刑事第十庭    法  官  陳玉聰
以上正本證明與原本無異。
如不服本判決應於收受送達後20日內向本院提出上訴書狀，並應
敘述具體理由；其未敘述上訴理由者，應於上訴期間屆滿後20日
內向本院補提理由書（均須按他造當事人之人數附繕本）「切勿
逕送上級法院」。
告訴人或被害人對於判決如有不服具備理由請求檢察官上訴者，
其上訴期間之計算係以檢察官收受判決正本之日期為準。
                                書記官  曾靖文
中　　華　　民　　國　　111 　年　　3 　　月　　28　　日
附錄本判決論罪科刑之法條：
刑法第284條
因過失傷害人者，處 1 年以下有期徒刑、拘役或 10 萬元以下
罰金；致重傷者，處 3 年以下有期徒刑、拘役或 30 萬元以下
罰金。